
## Reading file(s)

```{r buildx}
# use 'x' as a short name since it will be thoroughly used
x <- LoadExpressionData(DATA_FILES, DATA_DIR, EXP_FACTORS, COLUMNS_TO_READ, OTHER_DATA)

# borrar constantes que ya no se necesitan
rm(DATA_FILES, COLUMNS_TO_READ, OTHER_DATA)
```

## Assigning colours to factors

A partir de los factores en `EXP_FACTORS`, se identifican los factores únicos y se asigna un color distintivo para cada uno, que se usará en las representaciones gráficas.

```{r FactorsColours}
# convert experimental factors in colours
UNIQ_FACTORS <- unique(EXP_FACTORS)
EXP_COLORS <- as.vector(EXP_FACTORS)
i <- 1
for (i in 1:length(UNIQ_FACTORS)) {
   # replace each factor by a colour number
   EXP_COLORS <- replace(EXP_COLORS, EXP_COLORS == UNIQ_FACTORS[i], i + 1)
}
```

**Data summary**:

Property   | Value
:--------- | :------
Genes      | `r dim(x)[1]`
Samples (conditions) | `r dim(x)[2]`
Unique factors       | `r toString(UNIQ_FACTORS)`
Colours              | `r toString(unique(EXP_COLORS))`


## Library sizes and MDS plots {#origSizeMDS}

Se grafican los tamaños de las librerías para verificar si están equilibrados, y se generan gráficos de escalamiento multidimensional (MDS) y de análisis de componentes principales (PCA) para mostrar las similitudes entre las muestras.

[START EXPANDIBLE]: #
`r EXPAND_bx` 
Expande más si quieres leer sobre <b> tamaños de librería MDS and PCA plots</b></summary>

* Los tamaños de biblioteca sin procesar se revisan para verificar si están equilibrados, lo cual es importante para evitar sesgos en los errores tipo I y la tasa de descubrimiento falso (FDR). Métodos como `voom()` y `glm()` de `limma` manejan mejor las bibliotecas desiguales.
* El escalamiento multidimensional (MDS) reduce las dimensiones a dos para mostrar las similitudes entre muestras, donde se espera que las réplicas formen grupos.
* El análisis de componentes principales (PCA) analiza las correlaciones entre las muestras, permitiendo visualizar agrupaciones de réplicas.

</details> 
[END EXPANDIBLE]: #


```{r sizesMDSplots, fig.width=6, fig.height=5, out.width=c('33%', '33%', '33%'), fig.show='hold'} 
# grasp the names of samples to pinpoint them
COL_NAMES <- colnames(x)

# plot library sizes
barplot(x$samples$lib.size * 1e-6, 
        names = COL_NAMES, 
        col = EXP_COLORS,
        ylab = "Library size (millions)", 
        las = 2, 
        main = "Library sizes of raw (original) data") 

# multi-dimensional scaling scatterplot
plotMDS(x, 
        col = EXP_COLORS, 
        main = "Relative similarities of raw samples")

# to indicate the correspondence of colours and factors in both plots
legend("topleft", legend = as.vector(UNIQ_FACTORS), fill = unique(EXP_COLORS))

# PCA, where pca_sum will retain all parameters from the analysis
pca_sum <- PlotMyPCA(x$counts, "PCA of raw data", thisScale = FALSE)
```

[START EXPANDIBLE]: #
`r EXPAND_bx` 
Expande más si quieres leer sobre <b> Análisis Gráfico </b></summary>

Se presentan tres gráficas:

* **Gráfico de barras del tamaño de las librerías**: Se visualizan los tamaños de las librerías, donde los archivos correspondientes a Ler (SRR392118, SRR392119, SRR392120, SRR392121) están en rojo y los de C24 (SRR392122, SRR392123) en verde. La gráfica muestra un ligero desequilibrio en los tamaños, lo que sugiere la necesidad de minimizar el efecto de la librería.

* **Gráfico de escalamiento multidimensional (MDS)**: Este gráfico representa las similitudes entre las réplicas. Las librerías LER se agrupan de manera efectiva, y en general, se observa un buen rendimiento en la separación de las dos condiciones.

* **Análisis de componentes principales (PCA)**: Este gráfico realiza una reducción dimensional de la varianza. Aunque muestra que las muestras de C24 son más similares entre sí, también las sitúa más cerca de la otra condición, lo que no es el resultado deseado.

</details> 
[END EXPANDIBLE]: #


## Save raw counts 

Los conteos sin procesar se guardan en un archivo de _valores separados por tabulaciones_ (**.tsv**), donde las filas son códigos de genes y las columnas datos experimentales. Se utilizará la función definida por el usuario `SaveTSV()` para guardar los datos.

```{r datatable}
fileName <- SaveTSV(x$counts, "rawData-")
message("La tabla de recuentos brutos de todos los genes se guardó en un archivo", "\n", fileName)
```
