## Genes sin expresión

A continuación, se eliminan los genes que no se expresan (`counts == 0`) en ninguna condición, ya que no tienen interés biológico para este análisis.

```{r filter1, results='hold'}
# total number of genes 
total_genes <- dim(x)[1]
# Looking for genes expressed in all samples 
filtered0 <- table(rowSums(x$counts == 0) == 0)
kable(filtered0, col.names = c("Expressed in all samples (TRUE)", "Amount"))

# Counting genes not expressed at all in all samples
COL_NUMBER <- length(COL_NAMES)
all0 <- table(rowSums(x$counts == 0) == COL_NUMBER)
kable(all0, col.names = c("Not expressed in any sample (TRUE)", "Amount"))
```

**Resumen**:

Tipo de expresión         | Número de genes
---: | :---
En _todas_ las muestras   | `r filtered0[["TRUE"]]`
En _ninguna_ muestra      | `r all0[["TRUE"]]`
En _al menos una_ muestra | `r total_genes - filtered0[["TRUE"]] - all0[["TRUE"]]`


[START EXPANDIBLE]: #
`r EXPAND_bx` 
Expande más si quieres leer sobre <b> la cantidad de muestras </b></summary>

El dataset proviene de los resultados del análisis bioinformático de seis librerías de genes de Arabidopsis thaliana (proyecto PRJNA156363). El análisis se llevó a cabo en la plataforma Galaxy, donde las librerías fueron preprocesadas y luego **mapeadas individualmente contra el transcriptoma de Arabidopsis thaliana Col-0 TAIR 10 utilizando Kallisto**. Cabe destacar que si se hubiera utilizado un archivo de diferente tamaño para el mapeo del transcriptoma, podría variar el número de genes evaluados en el proyecto.

</details> 
[END EXPANDIBLE]: #


## Genes ruidosos

Consideramos _genes ruidosos_ los que se expresan poco en todas las muestras. 

### Método menos riguroso {-}

En primer lugar, se determina el número mínimo de muestras en las que se espera que haya una expresión fiable, utilizando la constante `EXP_FACTORS` para identificar la condición experimental con menos réplicas. 

```{r numRep}
MIN_REPL <- min(table(EXP_FACTORS))
print(MIN_REPL)
```

Se utilizará la función `filterByExpr` de `edgeR` para generar el nuevo objeto `x.filt2`. Esta función elimina los genes que no presentan un mínimo de 10 cuentas, que es el valor predeterminado del argumento `min.count` [@Chen2016aa], en el número mínimo de condiciones experimentales determinado previamente en `MIN_REPL`.


```{r filter2_low, results='hold'}
keep.exprs <- filterByExpr(x, min.count = 5, large.n = MIN_REPL)
filtered2 <- table(keep.exprs) # see in TRUE how many genes pass the filter
x.filt2 <- x[keep.exprs, , keep.lib.sizes = FALSE]  # con el último argumento se recalcula el tamaño de las librerías

kable(filtered2, col.names = c("Low expressed genes in all samples", "Amount"))
```

Se estudiarán los genes de la fila TRUE.

### Método riguroso {-}

El objetivo es asegurar que cada gen se exprese de manera **fiable** en al menos una de las réplicas analizadas. Dado que las `counts` dependen del número de lecturas de la librería, se utilizarán las [`CPM`] (cuentas por millón) para evitar que el tamaño afecte los resultados. Este nuevo objeto se denominará `x.cpm`. En lugar de calcularlo sobre la variable original `x`, se realizará sobre el objeto previamente filtrado, `x.filt2`.


```{r x.cpm}
x.cpm <- cpm(x.filt2)
```

Se utiliza el valor MIN_CPM <- 0.75 proporcionado en el 'configure_wf'

```{r min.cpm}
MIN_CPM
```

Se filtra más rigor para crear el objeto `x.filt`:

```{r filter2_high}
keep.exprs <- rowSums(x.cpm > MIN_CPM) >= MIN_REPL
filteredOK <- table(keep.exprs) # see in TRUE how many genes pass the filter
x.filt <- x.filt2[keep.exprs, , keep.lib.sizes = FALSE]

kable(filteredOK, col.names = c("Expressed less than MIN_CPM", "Amount"))
```

[START EXPANDIBLE]: #
`r EXPAND_bx` 
Expande más si quieres leer sobre <b> la expresion de los genes tras filterByExpr: </b></summary>

Genes | Recuento
----: | :-------
Total                               | `r total_genes`
No se expresan nunca                | `r all0[["TRUE"]]`
Útiles para estudiar la expresión   | `r filtered0[["TRUE"]]`
Ídem tras `filterByExpr`            | `r filtered2[["TRUE"]]`
Ídem tras `CMP >` `r MIN_CPM`       | `r filteredOK[["TRUE"]]`

Para la visualización de los datos, hay que calcular el logaritmo de las [CPM]: 

```{r cpm-lcmp}
# borramos variables inútiles
rm(filtered0, all0, filtered2, filteredOK, filteredOK10, keep.exprs, MIN_CPM10, total_genes)

# Calculamos CPM y logCPM de los objetos anteriores
# (ya habíamos calculado antes x.cpm)
x.lcpm <- cpm(x, log = TRUE)

# tras la filtración poco rigurosa
x.filt2.lcpm <- cpm(x.filt2, log = TRUE)
x.filt2.cpm <- cpm(x.filt2)

# tras la filtración rigurosa
x.filt.lcpm <- cpm(x.filt, log = TRUE)
x.filt.cpm <- cpm(x.filt)
```



</details> 
[END EXPANDIBLE]: #

filterbyExpr 


## Visualización del filtrado {.tabset}

### Density plots

Se presentan las gráficas de densidad de los valores de logCPM (`lcpm`) para los datos **crudos** sin filtrar, el filtrado **estricto** y el filtrado menos estricto (**filterByExpr()**) para cada muestra. La línea vertical discontinua indica el umbral de log-CPM igual a cero (equivalente a un valor de CPM de 1), que se utilizó en el paso de filtrado estricto. La línea discontinua marca la zona principal de eliminación de genes. Se utilizó la biblioteca `RColorBrewer` para diferenciar las muestras.


```{r cutoffs}
# To define the same range of density for all data
L <- mean(x$samples$lib.size) * 1e-6
M <- median(x$samples$lib.size) * 1e-6
# a cutoff line to sepparate useful from useless genes
genes.cutoff <- log2(10/M + 2/L)
# remove useless variables
rm(L, M)
```

Representación de las 3 gráficas:

```{r densityplots, fig.width=4, fig.height=5, out.width=c('33%', '33%', '33%'), fig.show='hold'}
PlotGeneDensity(x.lcpm, genes.cutoff, "Raw data")
PlotGeneDensity(x.filt2.lcpm, genes.cutoff, "filterByExpr()")
PlotGeneDensity(x.filt.lcpm, genes.cutoff, "Stringent filtering")

# remove useless objects to release RAM
rm(genes.cutoff, x.filt2, x.filt2.lcpm, x.filt2.cpm)
```

Tras el filtrado, las líneas de densidad se asemejen a un perfil gaussiano, indicando una reducción en la dispersión al eliminar datos atípicos. Un pico en valores muy bajos de logCPM debería desaparecer.


### New library sizes and MDS

Para comparar sobre el efecto que ha tenido el filtrado sobre el tamaño de las librerías y las gráficas de [MDS] y [PCA], las repetimos con los datos filtrados.

```{r sizesMDSplotsFiltered, fig.width=6, fig.height=5, out.width=c('33%', '33%', '33%'), fig.show='hold'}

# Reconstruct libsizes after filtering.
# These new, effective library sizes will be used  in all downsteam analyses
x.filt$samples$lib.size <- colSums(x.filt$counts)

# plots
barplot(x.filt$samples$lib.size * 1e-6, 
        names = COL_NAMES, 
        col = EXP_COLORS,
        ylab = "Library size (millions)", 
        las = 2, 
        main = "New library sizes after filtering") 

plotMDS(x.filt, 
        col = EXP_COLORS, 
        main = "Relative similarities after filtering")

# common legend
legend("topleft", legend = as.vector(UNIQ_FACTORS), fill = unique(EXP_COLORS))

# if RSeqHAB reports error in this chunk, add "thisScale = FALSE" when calling PlotMyPCA
pca_sum <- PlotMyPCA(x.filt$counts, "PCA of filtered data")
```

El filtrado como se ha comentado no traerá grandes cambios, pero se observa pequeñas mejoras con respecto a la [figura original](#origSizeMDS), al eliminar genes que no tenían interés biologíco pudimos igualar aún más el tamaño entre librerías, siendo la mayor diferencia entre cada clase, pero siendo muy similar cada fichero con sus equivalente en cuanto condiciones, del resto se puede ver una pequeña mejoría pero nada a destacar todavía. Hace falta una normalización.

## Save filtered counts 

Los conteos de genes tras el filtrado se guardan en un archivo **.tsv** (`valores separados por tabulaciones`), donde los códigos de los genes se encuentran en las filas y los datos experimentales en las columnas.

```{r datatablefiltered}
fileName <- SaveTSV(x.filt$counts, "filteredData-")
message(fileName, "\n", "contains filtered gene counts")
```
