## Factores de normalización 

La función `calcNormFactors()` asume que la mayoría de los genes son estables y utiliza las cuentas de los genes más variables entre muestras para calcular un **factor de escalado**, minimizando las diferencias de `logFC`. Un factor cercano a 1 indica que se requiere menos transformación. Se procederá a normalizar los datos utilizando el filtro riguroso, que ha demostrado ser el más adecuado.


```{r NormFacts}
x.filt.norm <- calcNormFactors(x.filt, method = "TMM")
cat("Resulting normalization factors:\n", x.filt.norm$samples$norm.factors, "\n")
```

Representemos ahora estos valores para apreciar mejor si están muy dispersos:

```{r NormFactPlot, fig.width=5, fig.height=5, out.width=c('50%', '50%'), fig.show='hold'}
boxplot(x.filt.norm$samples$norm.factors, 
        xlab = "All samples together", 
        ylab = "Values of NormFactors", 
        main = "Are there outliers in NormFactors?")
        
boxplot(x.filt.norm$samples$norm.factors~rownames(x.filt.norm$samples), 
        xlab = "",	
        ylab = "Values of NormFactors", 
        main = "Madians of NormFactors", 
        las = 2)
# línea en 1 para tener una referencia clara
abline(h = 1.0, lty = 3)
```



## Normalizados frente a originales  {.tabset}

```{r textConstt, include=FALSE}
RAW_TXT <- "Raw data"
FILT_TXT <- "Filtered data"
NORM_TXT <- "Norm+filt data"
```

La distribución de los valores de cada muestra tras filtrado y normalización.

```{r ComparaNorm, fig.width=4, fig.height=5, out.width=c('33%', '33%', '33%'), fig.show='hold'}
# vamos a usar las logCPM para inspeccionarlo
x.filt.norm.lcpm <- cpm(x.filt.norm, log = TRUE)

boxplot(x.lcpm, 
        las = 2, 
        col = EXP_COLORS, 
        main = RAW_TXT, 
        ylab = "Log-cpm")
boxplot(x.filt.lcpm, 
        las = 2, 
        col = EXP_COLORS, 
        main = FILT_TXT, 
        ylab = "Log-cpm")
boxplot(x.filt.norm.lcpm, 
        las = 2, 
        col = EXP_COLORS, 
        main = NORM_TXT, 
        ylab = "Log-cpm")
```

Efectivamente se cumple lo esperado al normalizar, mostrandose más homogeneo todo.


### Uso de MDS y PCA (Normalizado) {-}

al hacer la representación de los [MDS] para ver si el agrupamiento mejora.

```{r MDStrasNorm, fig.width=8, fig.height=5, }
par(mfrow = c(1, 2))
plotMDS(x.filt.norm, 
        labels = x.filt.norm$samples$group, 
        col = EXP_COLORS,
        main = "Sample similarities by MDS")

# PCA using log-CPM instead of CPM
PlotMyPCA(x.filt.norm.lcpm, "Sample similarities by PCA")
```


[START EXPANDIBLE]: #
`r EXPAND_bx` 
Expande más si quieres leer sobre <b> comparación de la normalización: </b></summary>

No existe un gran cambio, no obstante si vemos una mejor distribución entre grupos de la misma condición. lo que sugiere que la normalización, aunque pueda aumentar la dispersión en algunos casos, pero muestra una mejora en la consistencia de los datos trabajados.

</details> 
[END EXPANDIBLE]: #


## Save normalised data

```{r datatableNorm}
# traditional method to save normalised CPMs
normCPMs <- cpm(x.filt.norm)
fileName <- SaveTSV(normCPMs, "normalisedCPM-")
message("TMM-normalised **CPMs** were saved in\n", fileName)

# to save normalised counts, from https://support.bioconductor.org/p/133671/
norm_counts <- estimateCommonDisp(x.filt.norm, verbose=FALSE)
norm_counts <- estimateTagwiseDisp(norm_counts, trend="none")
norm_count_matrix <- t(t(norm_counts$pseudo.counts)*(norm_counts$samples$norm.factors))
fileName <- SaveTSV(norm_count_matrix, "normalisedCounts-")
message("TMM-normalised **counts** were saved in\n", fileName)

rm(normCPMs, norm_counts, norm_count_matrix)
```



