## The design as a matrix

Lo primero es crear una matriz en la que se indique, para dada muestra (filas), a qué condición experimental (de la constante `EXP_FACTORS`) está asignada.

```{r design}
# define el diseño en función de los grupos definidos al cargar los datos
design <- model.matrix(~0+EXP_FACTORS)
# retiramos ahora la palabra "EXP_FACTORS" de cada columna
colnames(design) <- gsub("EXP_FACTORS", "", colnames(design))
# Mostramos el diseño experimental
kable(design, align = "c", caption = "Table describing the experimental design")
```

## Comparaciones (contrastes)

Ahora hay definir los contrastes, o sea, qué comparaciones de dos en dos se van a realizar. Para ello utilizaremos el contenido de `CONTRASTS` que definimos en el fichero de configuración y que internamente se ha convertido en la variable `allContrasts`. Necesitamos también el `design` definido antes.

```{r contrastes, collapse=TRUE}
contr.matrix <- makeContrasts(contrasts = allContrasts, levels = colnames(design))
# Veamos los contrastes:
kable(contr.matrix, align = "c", caption = "Table of contrast that will be analysed")
```

El significado de los valores de la tabla anterior es el siguiente:

* **0** indica que la muestra de esa fila no se utilizará en la comparación indicada en la columna.
* **1** indica que la muestra estará en el numerador del cociente, o sea, que los genes con `logFC` positivo se sobreespresarán en ella
* **-1** indica que la muestra estará en el denominador del cociente, o sea, que los genes con `logFC` positivo se subespresarán en ella

<!-- Finalmente, con los GLM también podemos analizar **covariantes**, es decir si hay dos o más factores que interaccionan. -->
<!-- Para ello, además de los factores experimentales incluidos en `x$samples$group`, teníamos que haber añadido otras columnas de factores (tipo celular, valor de RIN, edad, tiempo de muestreo, etc.). -->
<!-- De esta forma, añadiríamos cada uno de estos factores (en el ejemplo, `batch` y `rin`) en el cálculo del diseño: -->

<!-- ```{r covars, results='hold'} -->
<!-- # batch <- sample(c("one", "two"), 9, replace = TRUE) -->
<!-- # rin <- sample(5:9, 9, replace = TRUE) -->
<!-- # design2 <- model.matrix(~0 + x.filt.norm$samples$group + batch + rin) -->
<!-- # design2 -->
<!-- # tmp <- estimateDisp(x.filt.norm, design = design2) -->
<!-- # fit <- glmFit(tmp, design2) -->
<!-- # lrt <- glmLRT(fit, coef = 2) # coef indica la columna del diseño a analizar -->
<!-- # topTags(lrt) -->

<!-- # rm(batch, rin, design2, tmp, fit, lrt) -->
<!-- ``` -->
