## Estimación de la dispersión

La función `estimateDisp()` de `[edgeR]` calcula la dispersión de los recuentos de genes según design, y el BCV se obtiene como la raíz cuadrada de la varianza $\alpha$ almacenada en common.dispersion.La función estimateDisp() de [edgeR] calcula la dispersión de los recuentos de genes según design, y el BCV se obtiene como la raíz cuadrada de la varianza $\alpha$ almacenada en common.dispersion.


```{r dispersionEstimates}
# Produce a matrix of pseudo-counts to estimate the common and tagwise dispersions
# use a define 'design' to avoid the switch to the classic mode
x.disp <- estimateDisp(x, design = design) # raw data
x.filt.disp <- estimateDisp(x.filt, design = design) # filtered data
x.filt.norm.disp <- estimateDisp(x.filt.norm, design = design) # filt + norm
```

**Tipo de datos** | **Dispersión** | **BCV**
:---: | :------: | :----:
Raw                     | `r x.disp$common.dispersion`          | `r sqrt(x.disp$common.dispersion)`
Filtered                | `r x.filt.disp$common.dispersion`     | `r sqrt(x.filt.disp$common.dispersion)`
Normalised and filtered | `r x.filt.norm.disp$common.dispersion` | `r sqrt(x.filt.norm.disp$common.dispersion)`

Se busca un rango de `BCV < 0.3-0.4`, pero con estos datos sucede que despúes del filtrado y normalización los datos en vez de traer mejoras a la dispersion y al BCV. El aumento en la dispersión y el BCV en los datos filtrados y normalizados sugiere que, aunque la normalización debería idealmente mejorar la homogeneidad de los datos, también puede introducir variabilidad adicional al hacer que los datos sean comparables. Esto implica que las lecturas originales pueden no haber sido limpiadas de manera uniforme o que se aplicaron diferentes tipos de filtrado. Además, a menos que los datos originales sean excepcionalmente buenos, es recomendable normalizar, incluso si esto causa un leve aumento en la dispersión. Los resultados indican que el problema no radica en el proceso de normalización en sí, sino en la calidad de los datos originales, aunque nada que prohiba seguir trabajando

## Visualización de la dispersión

Los gráficos de BCV de genes, basados en la abundancia, muestran las estimaciones de BCV comunes, de tendencia y genwise, permitiendo inferir si la variación biológica depende de la abundancia de genes. 

```{r BCVplots, fig.width=5, fig.height=5, out.width=c('33%', '33%', '33%'), fig.show='hold'}
plotBCV(x.disp, main = RAW_TXT) 
plotBCV(x.filt.disp, main = FILT_TXT) 
plotBCV(x.filt.norm.disp, main = NORM_TXT) 

# remove useless variables
rm(x.disp, x.filt.disp)
```

La dispersión de tendencia debería aproximarse a una línea común, con estos datos vemos como la tendencia en cuanto a Log CPM bajos difiere bastante, esto puede deberse al filtrado, pero como fue mencionado en la discusión del foro.
