## GLM: Generalised linear model

Antes de hacer el [GLM] con los datos de RNA-seq, se debe asegurar que los datos son homoescedásticos.

### Heteroescedascidad {-}

Hay que corregir la heteroescedascidad que suelen contener los datos de RNA-seq, sobre todo **cuando el tamaño de las librerías es desigual**. Para ello se usará la función `voom()` de la librería [limma] 

```{r corrigeHeteroesc, fig.width=5, fig.height=5, out.width=c('33%', '33%', '33%'), fig.show='hold'}
doPlot <- TRUE
v <- voom(x, design, plot = doPlot)
title(sub = RAW_TXT)
v.filt <- voom(x.filt, design, plot = doPlot)
title(sub = FILT_TXT)
v.filt.norm <- voom(x.filt.norm, design, plot = doPlot)
title(sub = NORM_TXT)
```


### Save corrected data {-}

Se guardan los datos homoescedásticos.

```{r saveCorrected}
fileName <- SaveTSV(v.filt.norm$E, "normHomoscedCPM-")
message("**Filtered, normalised and variance corrected** expression data were saved in\n", fileName)
```

```{r GLM-eBayes}
# RAW data
v.fit <- lmFit(v, design)
v.fit <- contrasts.fit(v.fit, contrasts = contr.matrix)
v.fit.eB <- eBayes(v.fit)

# for filtered data
v.filt.fit <- lmFit(v.filt, design)
v.filt.fit <- contrasts.fit(v.filt.fit, contrasts = contr.matrix)
v.filt.fit.eB <- eBayes(v.filt.fit)

# for filtered and normalised data
v.filt.norm.fit <- lmFit(v.filt.norm, design)
v.filt.norm.fit <- contrasts.fit(v.filt.norm.fit, contrasts = contr.matrix)
v.filt.norm.fit.eB <- eBayes(v.filt.norm.fit)
```

### Procedimiento con `treat()` {-}

Para priorizar genes con mayor relevancia biológica, se utiliza la función `treat()`, que permite establecer un umbral mínimo de cambio en la expresión (`logFC`). A continuación, se muestra el proceso donde se ajustan los datos originales, filtrados y normalizados utilizando este umbral. Este enfoque garantiza que los genes seleccionados no solo sean estadísticamente significativos, sino también relevantes desde el punto de vista biológico, eliminando aquellos con cambios insignificantes en la expresión.

```{r GLM-treat}
# RAW data
v.fit.treat <- treat(v.fit, lfc = logFC)
# for filtered data
v.filt.fit.treat <- treat(v.filt.fit, lfc = logFC)
# for filtered and normalised data
v.filt.norm.fit.treat <- treat(v.filt.norm.fit, lfc = logFC)

# remove needless variables
rm(v.fit, v.filt.fit, v.filt.norm.fit)
```


### MD plots (GLM) {-}

Volvemos a usar los umbrales de `P`y `FC` para marcar en <span style="color:blue">**azul**</span> los genes <span style="color:blue">reprimidos</span> y en <span style="color:red">**rojo**</span> los genes <span style="color:red">activados</span>.

```{r bayes-treat}
# Quatifly genes as 1 (up-regulated in red), -1 (down-regulated in blue) or 0 (non significant)
# raw eBayes
eB.status.p.fc <- decideTests(v.fit.eB, p.value = P, lfc = logFC)
# filtered eBayes
eB.filt.status.p.fc <- decideTests(v.filt.fit.eB, p.value = P, lfc = logFC)
# filtered + normalised eBayes
eB.filt.norm.status.p.fc <- decideTests(v.filt.norm.fit.eB, p.value = P, lfc = logFC)

# raw treat
dt.raw <- decideTests(v.fit.treat, p.value = P, lfc = logFC)
# filtered treat
dt.filt <- decideTests(v.filt.fit.treat, p.value = P, lfc = logFC)
# normalised treat
dt.norm <- decideTests(v.filt.norm.fit.treat, p.value = P, lfc = logFC)
```

