### After eBayes()

Se va a comparar las 2 clases de este proyecto a través de:

* ***Raw-eB***: Los datos originales en bruto analizados `eBayes()`
* ***Filt-eB***: Los datos originales filtrados analizados con `eBayes()`
* ***eBayes***: Los datos normalizados analizados con `eBayes()`

La comparación se hará  con los valores por defecto de _P_ y `FC`, o con los valores configurados como umbral mínimo.

#### Default _P_

Se utiliza decideTests() para evaluar los resultados de tres análisis de expresión diferencial (raw, filtrados y normalizados) con eBayes. Genera un data frame que resume cuántos genes son significativos en cada comparación y muestra estos resultados de forma clara con kable(). Para avanzar, valida los resultados y considera crear un diagrama de Venn para visualizar las intersecciones entre los DEGs identificados por cada método, lo que te permitirá entender mejor la eficacia de cada enfoque.

La función `decideTests()` tiene un valor por defecto de `P = 0.05`, pero no filtra por `FC`. Por tanto, nos quedamos con los genes que tienen un comportamiento fiable, independientemente de si cambian mucho o poco. Ojo, que para el [QLF] hay que utilizar la función `decideTestsDGE()`

```{r decidetestnoPnoFC}
# variables for further Venn
dt.raw1 <- decideTests(v.fit.eB) # Raw + eB
dt.filt1 <- decideTests(v.filt.fit.eB) # Filt + eB
dt.norm1 <- decideTests(v.filt.norm.fit.eB) # Norm + eB

t1 <- as.data.frame(summary(dt.raw1[, 1]))
t2 <- as.data.frame(summary(dt.filt1[, 1]))
t5 <- as.data.frame(summary(dt.norm1[, 1]))
# construye un dataframe con los resultados sin P ni FC
t6 <- cbind(t1, t2[,3], t5[,3])
# renombra las columnas
colnames(t6) <- c("eBayes() y P por defecto", "Contraste", "Raw-eB", "Filt-eB", "eBayes")
kable(t6)
```


Se crea un diagrama de Venn para visualizar la superposición de genes diferencialmente expresados (DEGs) entre tres conjuntos de datos: los resultados de eBayes sobre datos originales (raw), filtrados (filt) y normalizados (norm). Primero, se identifican los índices de los genes significativos en cada conjunto y se eliminan las variables temporales para optimizar la memoria. Luego, se construye una lista con estos índices y se genera el diagrama de Venn, que muestra las intersecciones y proporciona una representación visual clara de la coincidencia entre los DEGs de los diferentes métodos de análisis.

```{r venn1}
raw.degs <- which(dt.raw1[, 1] != 0)
filt.degs <- which(dt.filt1[, 1] != 0)
norm.degs <- which(dt.norm1[, 1] != 0)

rm( dt.raw1, dt.filt1, dt.norm1)

venn.list <- list(Raw_eB = raw.degs, 
                  Filt_eB = filt.degs, 
                  eBayes = norm.degs)


venn.matrix <- venn(venn.list, 
                    show.plot = TRUE, 
                    intersections = TRUE)
title("DEG que utilizan eBayes y P predeterminado")
```


#### Using _P_ and _FC_

Pasamos a la función `decideTests()` los valores configurados de _P_ y `FC`. Por tanto, nos quedamos con los genes que tienen un comportamiento fiable y que cambian su nivel de expresión al menos `FC` veces.

```{r decidetestPyFC}
# el de raw ya se hizo en eB.status.p.fc
# el de Filt ya se hizo en eB.filt.status.p.fc
# el de exact test ya se hizo en eTest.status.p.fc
# el de QLF ya se había calculado como q.test.dt
# el de eBayes ya se hizo en eB.filt.norm.status.p.fc

t1 <- as.data.frame(summary(eB.status.p.fc[, 1]))
t2 <- as.data.frame(summary(eB.filt.status.p.fc[, 1]))
t5 <- as.data.frame(summary(eB.filt.norm.status.p.fc[, 1]))
# construye un dataframe con los resultados con P, FC y eBayes
t6 <- cbind(t1, t2[,3], t5[,3])
# renombra las columnas
colnames(t6) <- c("eBayes(), P y FC configurados", "Contraste", "Raw-eB", "Filt-eB", "eBayes")
kable(t6)
```

Vamos a comparar los nuevos resultados:

```{r venn2}
raw.degs <- which(eB.status.p.fc[, 1] != 0)
filt.degs <- which(eB.filt.status.p.fc[, 1] != 0)
norm.degs <- which(eB.filt.norm.status.p.fc[, 1] != 0)

# Create the list to be analysed
venn.list <- list(Raw_eB = raw.degs, 
                  Filt_eB = filt.degs, 
                  eBayes = norm.degs)

venn.matrix <- venn(venn.list, 
                    show.plot = TRUE, 
                    intersections = TRUE)
title("DEG que utilizan eBayes y P y FC configurados")
```




### treat() + _P_ + _FC_

En este caso, las muestras a comparar serán:

* ***Raw-t***: Los datos originales en bruto analizados `treat()`
* ***Filt-t***: Los datos originales filtrados analizados con `treat()`
* ***Treat***: Los datos normalizados analizados con ``treat()`


```{r decidetestPyFCytreat}


t1 <- as.data.frame(summary(dt.raw[, 1]))
t2 <- as.data.frame(summary(dt.filt[, 1]))
t5 <- as.data.frame(summary(dt.norm[, 1]))
t6 <- cbind(t1, t2[,3], t5[,3])
# renombra las columnas
colnames(t6) <- c("treat(), con P y FC", "Contraste", "Raw-t", "Filt-t", "Treat")
kable(t6)

rm(t1, t2, t5, t6)
```

```{r venn3}
raw.degs <- which(dt.raw[, 1] != 0)
filt.degs <- which(dt.filt[, 1] != 0)
norm.degs <- which(dt.norm[, 1] != 0)

# Create the list to be analysed
venn.list <- list(Raw_t = raw.degs, 
                  Filt_t = filt.degs, 
                  Treat = norm.degs)

# venn.matrix will store all intersection information
venn.matrix <- venn(venn.list, 
                    show.plot = TRUE, 
                    intersections = TRUE)
title("DEG que utilizan treat() y P y FC configurados")
```

