## Plot every contrast

Veamos el número de genes que sale con expresión diferencial en cada contraste con los distintos tipos de datos usados, y se comparará con el mejor análisis obtanido con `eBayes()`.

```{r DEGsPerContrastTable}
# join per rows the summary tables of eBayes and treat, with an intermediate title 
tmp <- rbind(EBAYES="", summary(eB.filt.norm.status.p.fc), 
             RAW_t = "", summary(dt.raw),
             FILT_t = "", summary(dt.filt),
             TREAT="", summary(dt.norm))
# display the summary table
kable(as.data.frame(tmp), align ="r", caption = "Orientative number of DEGs per contrast depending on the analysis")
```

Representemos las gráficas MD en paralelo para `eBayes()`y `treat()`, puesto que los candidatos de `treat()` estarán siempre contenidos en `eBayes()`.

```{r DEGsPerContrastPlots, fig.width=4.5, fig.height=5, out.width=c('50%', '50%'), fig.show='hold'}
# a variable for the number of contrasts to study.
NUM_CONTRASTS <- length(allContrasts)
i <- 1
for (i in 1:NUM_CONTRASTS) {
  # plot for eBayes
  plotMD(v.filt.norm.fit.eB, 
         column = i,
         status = eB.filt.norm.status.p.fc[ ,i], 
         main = paste0("eBayes() - ", colnames(eB.filt.norm.status.p.fc)[i]),
         xlim = c(-8, 12), 
         ylim = c(-10, 10),
         hl.cex=0.5)
  # mark logFC cutoffs
  abline(h = c(-logFC, logFC), col = "magenta")

  # plot for treat
  plotMD(v.filt.norm.fit.treat, 
         column = i,
         status = dt.norm[ ,i], 
         main = paste0("treat() - ", colnames(v.filt.norm.fit.treat)[i]),
         xlim = c(-8, 15), 
         ylim = c(-10, 10),
         hl.cex=0.5)
  # mark logFC cutoffs
  abline(h = c(-logFC, logFC), col = "magenta")
}
```


## After GLM {-}

Se registrarán los valores de cada gen en cada contraste utilizando `topTable()` para los resultados de `eBayes()` y `topTreat()` para los de `treat()`, generando un archivo por contraste que incluirá columnas como **logFC** (estimación del cambio logarítmico), **AveExpr** (promedio de expresión logarítmica), **estadística t**, **P-valor**, **P-valor ajustado** y, en el caso de `topTable()`, **log-odds** de que el gen sea diferencialmente expresado. Se comenzará guardando los DEGs obtenidos mediante `eBayes()`, y se almacenarán en archivos que se nombrarán de manera que incluyan el contraste y los parámetros utilizados.


```{r save_eBayesDEGs_GLM}

# only DEGs
i <- 1
allFiles <- vector()
for (i in 1:NUM_CONTRASTS) {
  theContrast <- colnames(v.filt.norm.fit.eB$contrasts)[i]
  degs.to.save.eB <- topTreat(v.filt.norm.fit.eB, 
                               coef = i, 
                               adjust.method = "BH",
                               p.value = P,
                               lfc = logFC, 
                               resort.by = "logFC",
                               number = Inf)
  fileName <- SaveTSV(degs.to.save.eB, paste0("DEGs_", theContrast, "_GLM-eB-P-", P, "_FC-", FC, "_"))
  allFiles <- c(allFiles, fileName)
}
  message("DEGs for every contrast after GLM-eBayes were saved in files ", "\n", toString(allFiles))
```

Se guarda tanto los DEG como todos los genes los obtenidos con `treat()`:

```{r save_treatDEGs_GLM}
# only DEGs
i <- 1
allFiles <- vector()
for (i in 1:NUM_CONTRASTS) {
  theContrast <- colnames(v.filt.norm.fit.treat$contrasts)[i]
  table.to.save.glm_treat <- topTreat(v.filt.norm.fit.treat, 
                               coef = i, 
                               adjust.method = "BH",
                               p.value = P,
                               lfc = logFC, 
                               resort.by = "logFC",
                               number = Inf)
  fileName <- SaveTSV(table.to.save.glm_treat, paste0("DEGs_", theContrast, "_GLM-Treat_P-", P, "_FC-", FC, "_"))
  allFiles <- c(allFiles, fileName)
}
  message("DEGs for every contrast after GLM-treat were saved in files ", "\n", toString(allFiles))

# all genes
i <- 1
allFiles <- vector()
for (i in 1:NUM_CONTRASTS) {
  theContrast <- colnames(v.filt.norm.fit.treat$contrasts)[i]
  table.to.save.glm_treat <- topTreat(v.filt.norm.fit.treat, 
                               coef = i, 
                               adjust.method = "BH",
                               resort.by = "logFC",
                               number = Inf)
  fileName <- SaveTSV(table.to.save.glm_treat, paste0("Allgenes_", theContrast, "_GLM-Treat_"))
  allFiles <- c(allFiles, fileName)
}
message("All genes for every contrast after GLM-treat were saved in files ", "\n", toString(allFiles))
```




### After GLM (all-in-one) {-}

Se guardará **un único fichero** donde se tendrán todos los parámetros estadísticos calculados para cada contraste. Esto se consigue fácilmente con la función `write.fit()` de [limma]. 

Las últimas columnas corresponden a los ***Results*** para cada contraste que, como se indicó antes, aparecerán valorados con -1, 0 y +1 (down-regulated, not-significant, up-regulated) en referencia a la condición que aparece primero en el término del contraste (por ejemplo, en un contraste `TREAT-CTRL`, hacen referencia a si suben (+1) o bajan (-1) en la condicion `TREAT`).


```{r save_DEGs_GLM2}
# GLM, calculate adjustments while saving
fileName <- paste(sep = "", WD, "Allcontrasts_GLM-Treat_P-", P, "_FC-", FC, "_", HOY, ".tsv")
write.fit(v.filt.norm.fit.treat, 
          dt.norm, 
          file = fileName, 
          digits = 6, 
          adjust = "BH")

message("Te results of the experiment for all contrasts were saved in ", fileName)
```
