---
title: "`r PROJECT_NAME`"
subtitle: "Using `r SOFT_NAME` pipeline; updated on 17-X-2024"
author: "Diego de Pablo, estudiante de herramientas y Algoritmos en Bioinformática, UMA"
date: "`r format(Sys.time(), '%A %d, %B %Y. %H.%M.%S')`"
output: 
 html_document:
    theme: spacelab
    number_sections: false
    toc: true
    toc_float: true
    code_folding: "show"
bibliography: Refs_RNAseqHAB.bib
link-citations: true
editor_options: 
  markdown: 
    wrap: sentence
---

```{=html}
<style>
/* Estilos generales */
h1, h2, h3 {
    color: #000080; /* Color de los títulos */
}

p {
    font-family: Arial, sans-serif; /* Fuente del texto */
    line-height: 1.6; /* Espacio entre líneas */
}

/* Estilos personalizados para detalles */
.custom-details {
    border: 1px solid #1E90FF; /* Color del borde azul */
    border-radius: 5px;
    background-color: #f0f8ff; /* Fondo azul claro */
    padding: 10px;
    margin: 10px 0;
}

.custom-details summary {
    font-weight: bold;
    color: #1E90FF; /* Color del texto azul */
    cursor: pointer;
}

/* Estilos para el recuadro azul */
.blue-alert {
    border: 1px solid #1E90FF; /* Borde azul */
    background-color: #E0F7FF; /* Fondo azul claro */
    color: #007ACC; /* Color del texto */
    padding: 10px;
    border-radius: 5px;
    margin-bottom: 20px;
}
</style>
```

```{r RmdSetup, include = FALSE}
opts_chunk$set(echo = VERBOSE_MODE)

# message(), warning() and stop() result in alert markdown text
# https://www.r-bloggers.com/2017/06/pretty-errors-warnings-and-messages-in-r-markdown/
# https://yihui.org/knitr/hooks/
knitr::knit_hooks$set(
   error = function(x, options) {
     paste('\n\n<div class="alert alert-danger">',
           gsub('##', '\n', gsub('^##\ Error', '***Error!*** ', x)),
           '</div>', sep = '\n')
   },
   warning = function(x, options) {
     paste('\n\n<div class="alert alert-warning">',
           gsub('##', '\n', gsub('^##\ Warning:', '***Warning!*** ', x)),
           '</div>', sep = '\n')
   },
   message = function(x, options) {
     paste('\n\n<div class="alert alert-success">',
           gsub('##', '\n', paste("***Success!*** ", "\n", x)),
           '</div>', sep = '\n')
   }
)
```

```{r inLineAlertSetup, include = FALSE}
# define ALERT BOXES with colours. 
# Write </div> at the end of the sentence
# they can also be defined as params: or launchend in render() as params=list(...)
# blockquote
# > IMPORTANT: Essential information required for user success
# blue = Accessory information the user should notice even if skimming
NOTE_bx <- "<div class='alert alert-info'>***NOTE:*** "
# green = Optional information to help a user be more successful
OK_bx <- "<div class='alert alert-success'>***SUCCESS!*** "
# orange = Negative potential consequences of an action
WARN_bx <- "<div class='alert alert-warning'>***CAUTION!*** "
# red = Dangerous certain consequences of an action
DANGER_bx <- "<div class='alert alert-danger'>***DANGER!*** "
# expandible box, include </summary> and </details> at the end
EXPAND_bx <- '<details  style="background-color: SeaShell; 
                 border: 2px solid wheat;
                 border-radius: 5px; 
                 padding: 10px 10px 10px 10px;">
<summary markdown="span" style="background-color: mintCream; 
                 color: darkBlue; 
                 padding: 3px 2px 3px 2px;">'
```

# Credits and environment

Este trabajo fue realizado gracias a la tutela de M. Gonzalo Claros, quien impartió clases necesarias para entender el funcionamiento de los códigos a usar, además de facilitarnos las diversas herramientas de bioinformática, como mi intención es disminuir todo contenido superfluo, eliminaré algunos espacios que no considero necesarios, y en aquellos casos donde considero que no debería borrar la información pero puede llegar a ser muy ostentoso conteniendo mucha información que para una lectura tenga poca información los guardaré en un cuadro expansible como el siguiente:

`r EXPAND_bx` Expande más si quieres leer sobre <b>Environment</b>

</summary>

*`r okMsg`*.
You can use AS IS without any warrants.

| Environment variables         | Value                             |
|:------------------------------|:----------------------------------|
| **Workflow** name and version | `r SOFT_NAME` v. `r VERSION_CODE` |
| Run **date & time**           | `r HOY`                           |
| **`r COMPUTER`**              | `r R.version$platform`            |
|                               | `r COMP_DETAILS`                  |
| **R** version                 | `r R.version.string`              |
| **BioConductor** version      | `r VERSION_BIOC`                  |
| **User**                      | `r YO`                            |
| PATH to **results**           | `r WD`                            |
|                               |                                   |
| **Customisable environment**: |                                   |
| Packages update               | `r PKG_UPDATE`                    |
| PATH to **code** files        | `r SOURCE_DIR`                    |
| **Verbose** report            | `r VERBOSE_MODE`                  |

| Customised parameters             | Value                          |
|:----------------------------------|:-------------------------------|
| PATH to **data** files            | `r DATA_DIR`                   |
| Data **files**                    | `r toString(DATA_FILES)`       |
| **Chars to remove** in file names | `r CHARS_TO_REMOVE`            |
| Columns to read                   | `r toString(COLUMNS_TO_READ)`  |
| **Exp. factors** by column        | `r  toString(EXP_FACTORS)`     |
| **Control** (reference)           | `r CTRL`                       |
| First **treatment**               | `r TREAT`                      |
| All **contrasts** to analyse      | `r toString(allContrasts)`     |
| **CPM** threshold                 | `r MIN_CPM`                    |
| **Fold-change** threshold         | `r FC` (**logFC = `r logFC`**) |
| **P-value** threshold             | `r P`                          |

</details> 
[END EXPANDIBLE]: #


[Global links setup]: #

[PCA]: https://builtin.com/data-science/step-step-explanation-principal-component-analysis "Pincipal components analysis"

[MDS]: http://www.sthda.com/english/articles/31-principal-component-methods-in-r-practical-guide/122-multidimensional-scaling-essentials-algorithms-and-r-code/ "Multi-dimensional scaling"

[CPM]: https://www.reneshbedre.com/blog/expression_units.html "Counts per million reads"

[inicio]: #credits-and-environment

[edgeR]: http://www.bioconductor.org/packages/release/bioc/html/edgeR.html

[limma]: http://www.bioconductor.org/packages/release/bioc/html/limma.html

[eTest]: https://www.rdocumentation.org/packages/edgeR/versions/3.14.0/topics/exactTest

[MA]: https://en.wikipedia.org/wiki/MA_plot

[GLM]: https://towardsdatascience.com/generalized-linear-models-9ec4dfe3dc3f "Generalised linear model"

[NB]: https://bioramble.wordpress.com/2016/01/30/why-sequencing-data-is-modeled-as-negative-binomial/ "Negative binomial"

[BN]: https://bioramble.wordpress.com/2016/01/30/why-sequencing-data-is-modeled-as-negative-binomial/ "Binomial negativa"

[BCV]: https://www.bioconductor.org/packages/release/bioc/vignettes/edgeR/inst/doc/edgeRUsersGuide.pdf#2.9.2 "Biological coefficient of variation"

[CV]: https://stats.libretexts.org/Courses/Las_Positas_College/Math_40%3A_Statistics_and_Probability/03%3A_Data_Description/3.02%3A_Measures_of_Variation/3.2.01%3A_Coefficient_of_Variation

[TCGA]: https://www.cancer.gov/about-nci/organization/ccg/research/structural-genomics/tcga/studied-cancers

[GEO]: https://www.ncbi.nlm.nih.gov/geo/

[ArrayExpress]: https://www.ebi.ac.uk/arrayexpress/

[QLF]: "quasi-likelihood F-test"

***


------------------------------------------------------------------------

# Load data

Se carga archivos de expresión génica en un objeto DEGlist, asigna colores a factores experimentales para representaciones gráficas, y genera visualizaciones como tamaños de librerías, gráficos de escalamiento multidimensional (MDS) y análisis de componentes principales (PCA). Además, guarda los conteos sin procesar en un archivo .tsv.

```{r, child='Rmds/20_Load.Rmd'}
```

------------------------------------------------------------------------

# Gene filtering {#gene-filtering}

Este apartado se centra en el **filtrado de datos de expresión génica**. En la sección _"Genes sin expresión"_, se identifican y eliminan genes que no se expresan en ninguna muestra, presentando estadísticas sobre los genes totales y los expresados. Luego, en _"Genes ruidosos"_, se describen dos métodos para filtrar genes con baja expresión: uno menos riguroso que utiliza la función `filterByExpr` de `edgeR` y otro más estricto que se basa en **cuentas por millón** (`CPM`) para asegurar que los genes se expresen de manera confiable en al menos una réplica. Después de filtrar, se visualizan las densidades de _logCPM_ para evaluar la calidad de los datos y se comparan los tamaños de las librerías y las gráficas de MDS y PCA antes y después del filtrado. Finalmente, se guardan los conteos filtrados en un archivo .tsv y se comparan las primeras líneas de los datos originales y filtrados para mostrar las diferencias.

```{r, child='Rmds/30_Filtering.Rmd'}
```

------------------------------------------------------------------------

# Normalización


e utiliza la función `calcNormFactors()` para calcular factores de escalado que minimizan las diferencias de logFC, normalizando los datos filtrados mediante **TMM**. Los factores de normalización se visualizan en *diagramas de caja* para detectar valores atípicos. La comparación de `logCPM` antes y después de la normalización busca mayor homogeneidad, observándose alineación de medianas y cuartiles tras el proceso. Luego, se evalúa la similitud entre muestras con **MDS** y **PCA**, y se guardan los datos normalizados en formato `.tsv` para futuros análisis.


```{r, child='Rmds/40_Normalising.Rmd'}
```

------------------------------------------------------------------------

# Define el experimento

El experimento comienza creando una matriz de diseño que asigna a cada muestra su condición experimental mediante `EXP_FACTORS` y `model.matrix()`, ajustando los nombres de las columnas para mayor claridad. Luego, se definen los contrastes necesarios para las comparaciones entre condiciones experimentales, basados en allContrasts del archivo de configuración. En la matriz de contrastes, **0** indica exclusión, **1** incluye la muestra en el numerador y **-1** en el denominador. Esto formaliza el diseño y establece comparaciones entre el control (`CTRL`) y tratamientos (`TREATx`).


```{r, child='Rmds/50_Experiment.Rmd'}
```

------------------------------------------------------------------------

# Dispersión en los datos

`r EXPAND_bx` Expande si quieres saber más sobre <b>los códigos a continuación</b>
</summary>

La función `estimateDisp()` de [edgeR] se utiliza para evaluar la dispersión de los recuentos de genes en función de las comparaciones definidas en la matriz de diseño. A partir de la dispersión individual de cada gen, se estima la dispersión común, representada en el campo common.dispersion, y se calcula el BCV (biological coefficient of variation), que es la raíz cuadrada de esta dispersión. Los datos se evalúan en diferentes etapas: crudos, filtrados y normalizados, con la expectativa de que la dispersión disminuya en cada paso, lo que indicaría una mejora en la calidad de los datos. Se busca que el BCV se mantenga por debajo de 0.3-0.4, lo que sugiere réplicas técnicas o un experimento bien diseñado. La visualización de los BCV en función de la abundancia de genes permite evaluar si la variación biológica está relacionada con esta abundancia y ayuda a inferir si la dispersión trended se aproxima a una línea común.

</details>

```{r, child='Rmds/60_Dispersion.Rmd'}
```

------------------------------------------------------------------------

# Expresión diferencial

En este análisis, se evaluaron tres enfoques clave para la expresión diferencial de genes en RNA-seq. El primero, la prueba exacta (exact test), es rápida pero produce muchos falsos positivos. El segundo, el modelo lineal generalizado ajustado con quasi-likelihood (QLF), reduce los falsos positivos y mejora la corrección de la variabilidad biológica. Sin embargo, el tercer método, limma-voom GLM, da los mejores resultados al corregir la heterocedasticidad con voom(), ajustar el modelo con lmFit() y realizar un ajuste bayesiano con eBayes(). Además, la función treat() prioriza genes biológicamente más relevantes, consolidándolo como el enfoque más robusto.

```{r, child=c('Rmds/75_GLM.Rmd')}
```

------------------------------------------------------------------------

# Comparación

Se compara los resultados de análisis de expresión diferencial utilizando el método eBayes() en tres conjuntos de datos: originales en bruto, filtrados y normalizados, enfocándose en la comparación TREAT - `CTRL`. Se evalúan los resultados con los valores por defecto de `P` y sin filtrar por `FC`, creando un data frame que resume la cantidad de genes significativos. Luego, se genera un diagrama de Venn para visualizar las intersecciones de los genes diferencialmente expresados (`DEGs`) entre los métodos. A continuación, se repite el análisis utilizando valores configurados de `P` y `FC`, mostrando que se obtienen menos genes, pero con mayor relevancia biológica. Finalmente, se analiza el enfoque `treat()`, generando resultados similares y comparando también los `DEGs` a través de un diagrama de Venn.

```{r, child='Rmds/80_ComparaDEGs.Rmd'}
```

------------------------------------------------------------------------

# DEGs per contrast

Analizar la expresión diferencial de genes (DEGs) a través de diversas comparaciones utilizando métodos como eBayes() y treat(). Se comienza mostrando una tabla que resume el número de DEGs obtenidos en cada contraste y, posteriormente, se visualizan gráficos de dispersión (MD plots) para ambos métodos, destacando que los resultados de treat() están contenidos dentro de los de eBayes(). Se guardan los DEGs para cada contraste en archivos separados, utilizando topTable() para eBayes() y topTreat() para treat(), asegurando que se incluyan columnas relevantes como logFC, P-valor y B. Finalmente, se genera un archivo consolidado con todos los parámetros estadísticos calculados para cada contraste, facilitando así un análisis exhaustivo y accesible de los resultados.

```{r, child='Rmds/90_SaveFinal.Rmd'}
```

```{r, child=if (VERBOSE_MODE) 'Rmds/100_histoP.Rmd'}
```

------------------------------------------------------------------------

# Conclusiones de este trabajo


En este trabajo, se ha evidenciado la versatilidad de RStudio para desarrollar análisis bioinformáticos completos, facilitando la manipulación y visualización de datos complejos. Sin embargo, se ha observado que trabajar con un conjunto de datos de librerías cortas puede complicar ciertos procesos que funcionan con normalidad en otros tipos de datos. A lo largo del análisis, se evaluaron diferentes métodos estadísticos, destacando el enfoque de limma-voom GLM, que demostró ser efectivo para la identificación de genes expresados diferencialmente en el contexto de las limitaciones impuestas por las librerías cortas. Esta combinación de herramientas y métodos ha permitido obtener resultados significativos, subrayando la importancia de elegir adecuadamente las técnicas analíticas en función de la naturaleza del dataset.

------------------------------------------------------------------------

# References

Note that the reference csl style [can be changed](https://github.com/citation-style-language/styles) to a different style.

::: {#refs}
:::

------------------------------------------------------------------------

# Additional readings

-   [Efficient library loading](https://www.r-bloggers.com/an-efficient-way-to-install-and-load-r-packages/)
-   [Differential expression analysis with edgeR](https://gist.github.com/jdblischak/11384914)
-   [Basic differential expression: EdgeR exact test](https://morphoscape.wordpress.com/2020/09/01/exact-tests-and-plots-with-edger-basic-differential-expression-analysis/)
-   [Differential expression analyses of RNA-seq experiments using quasi-likelihood methods (QLF)](http://www.statsci.org/smyth/pubs/QLedgeRPreprint.pdf)
-   [Advanced differential expression using generalised linear models (GLM)](https://morphoscape.wordpress.com/2020/09/26/generalized-linear-models-and-plots-with-edger-advanced-differential-expression-analysis/)
-   Bioinformatics Analysis of Omics Data with the [Shell, R](https://morphoscape.wordpress.com/2022/07/28/bioinformatics-analysis-of-omics-data-with-the-shell-r/) and [edgeR](https://morphoscape.wordpress.com/2022/08/09/downstream-bioinformatics-analysis-of-omics-data-with-edger/)
-   RNA-seq analysis is easy as 1-2-3: [artículo de 2018](https://doi.org/10.12688/f1000research.9005.3) y [paquete RNAseq123](http://bioconductor.org/packages/release/workflows/html/RNAseq123.html) en Bioconductor.
-   Varet et al. 2016 SARTools: A DESeq2- and EdgeR-Based R Pipeline for Comprehensive Differential Analysis of RNA-Seq Data. [*PLoS ONE* 11(6): e0157022](https://journals.plos.org/plosone/article?id=10.1371/journal.pone.0157022), DOI [10.1371/journal.pone.0157022](https://doi.org/10.1371/journal.pone.0157022)

------------------------------------------------------------------------

# Information about this session

```{r tiempo_total, results='hold'}
# T00 calculated in execute_wf.R
Tff <- proc.time() # final time
T_total <- Tff - T00
print("Tiempo empleado en la ejecución:")
print(T_total)
```

El tiempo de reloj empleado: **`r round(T_total[[3]]/60, digits = 2)` min**.

```{r sessionInfo, results='hold'}
cat("Variables in memory:\n")
ls()
cat("\n")
sessionInfo()
```
